臺灣高等法院刑事判決　　　　　　　　　　　　 九十一年度上訴字第二六七八號
　　上　訴　人
　　即　被　告　乙○○
　　指定辯護人　本院甲○
右上訴人因強盜等案件，不服臺灣板橋地方法院九十一年度訴字第二十二號，中華民
國九十一年三月二十五日第一審判決（起訴案號：臺灣板橋地方法院檢察署九十年度
偵字第一○○○○、一六四九八號），提起上訴，本院判決如左：
    主  文
原判決撤銷。
乙○○意圖為自己不法之所有，以強暴至使不能抗拒，而取他人之物，未遂，處有期
徒刑年陸月。
    事  實
一、乙○○於民國七十九年間，因竊盜案件，經台灣台中地方法院判處有期徒刑六月
    ，緩刑二年；於八十三年間，因竊盜案件，經台灣新竹地方法院判處有期徒刑三
    月，於八十四年二月八日執行完畢；又於八十五年間，因偽造有價證券案，經法
    院判處有期徒刑七年六月確定，於八十八年八月二十一日假釋（應於九十三年一
    月一日期滿），在假釋期中，仍不知悛悔，於九十年五月二十二日上午，至台北
    縣三峽鎮○○路○段一七二巷三十六號廟宇朝拜，適丙○○向其推銷健康床及人
    蔘粉等，留有聯絡電話，認有機可趁，竟萌歹念，乃意圖為自己不法之所有，於
    同日九時四十分許，以電話與丙○○聯絡，以購買健康床為由，約定前往台北縣
    三峽鎮○○路○段一七四號三樓丙○○住處，佯與丙○○洽談健康床之購買事宜
    。嗣見丙○○在浴室如廁完畢，對其已無防備，自背後將丙○○抱住，並拉至通
    道加以毆打，致丙○○受有頸部肌腱肌膜炎之傷害。乙○○復將丙○○拉至主臥
    室，欲以房間內置放之褲子及窗帘綑綁丙○○之雙手，因丙○○掙扎，未能將之
    綑住。乙○○乃強行拉扯強取丙○○左手配戴之手錶，致丙○○左手腕抓傷，乙
    ○○因未能將扯斷錶帶之手錶握緊，於其自臥室床邊窗戶跳出至廚房逃逸之際，
    手錶掉落於廚房緊臨臥室窗邊之竹桌下方而未能得財。乙○○見無法得逞，乃逃
    離現場。嗣因乙○○在假意購買健康床試用之時，將腰間所掛之行動電話取下，
    留在現場，未能帶走，經警查扣因而循線查獲。
二、案經被害人丙○○訴由台北縣政府警察局三峽分局報請台灣板橋地方法院檢察署
    檢察官偵查起訴。
    理  由
一、訊據上訴人即被告乙○○矢口否認有強盜之犯行，辯稱：伊係至告訴人丙○○住
    處，洽購健康床，雙方發生衝突，有出手毆打告訴人，但並未綑綁告訴人，亦未
    強取告訴人之手錶，告訴人之手錶，係在雙方發生拉扯中掉落，伊無強盜之犯意
    及行為云云。
二、然查：
（一）右揭犯罪事實，迭據告訴人於警訊及偵審中指訴綦詳，稱：「歹徒進到我家後
      ，我就向他介紹健康床，他躺了一下就起來，我拿價目表給他看，他說他住鶯
      歌，開鐵工廠，要回去拿錢要我一起去，．．．，我就進浴室，他突然由我背
      後抱住我，把我抱到客廳時用手打我的脖子，我向他說我們剛認識我會怕，他
      又把我抱到房間用房間的褲子及窗簾要綁我的手，我一直掙扎，他綁不成，就
      強行搶走我手上的金錶後就由房間窗戶跳出，走樓梯下樓了。」（見九十年度
      偵字第一六四九八號偵查卷∣以下簡稱偵(一)卷，第六頁背面、第七頁）、「他
      本來有拉下窗帘要綁我，後來聽到關門的聲音，才搶我手錶跑。當時我在床上
      跟他掙扎，他在我背後，我的手錶帶在左手，他用左手抓我的左手肘，用右手
      大力抓我的錶就跳出去。」「我們去廟宇認識，廟公告訴他我在賣人蔘粉等，
      他寫電話給我，我到家，他打電話給我說十分鐘後要過來我家，我給他試躺健
      康床，．．．，我進廁所，他進去把我抱住，我嚇一下，．．．，他就把我抓
      住打我後腦，我求他不要打我，我會配合他，他打我頭及頸部，然後他推我到
      房間，用我的長褲綁我，我一支手掙脫出來打一一○，不知道有沒有接通，但
      沒辦法講，他又把我手抓到背後說要用我的窗帘綁我，一拉窗帘掛（掉）下來
      ，打到他的身體，他嚇一跳，抓走我手上的手錶，從窗戶跳出去。」（見九十
      年度偵字第一○○○○號卷∣以下簡稱偵(二)卷，第二十七頁背面）、「當天早
      上九點四十分時，被告打電話跟我說要買健康床，然後九點四十五分時，被告
      就進到我家裡，然後被告剛上來時，就挑我的房間看，然後我說如果他要買，
      我還要問我的經理，後來他答應說要買，但是沒有帶錢，當時我們沒有說好價
      錢，然後我就請他在客廳坐一下，我就到浴室．．．，後來他就進去，從我身
      後抱我出來，然後他抱我到客廳然後就打我頭部及頸部，然後我就跟他求情，
      但是他還是繼續打我，然後他就把我推到房間，然後要用房間的褲子綁我的手
     ，然後我掙扎出左手，然後他要用窗簾綁我的手，後來他有用窗簾將我的手反
      綁二圈，當時我的腳被被告坐住，那時我們是在床上，然後我掙扎手出來之後
      ，然後他的右手抓我的左手的手錶，然後搶著就跳出去，當時他是聽到屋後有
      鐵門聲音，他才趕快離開的。」、「（問：被告從浴室是一路拖你到客廳，或
      是有放開然後才到客廳？）被告是先抱住我，然後拉我出來，浴室的門很小，
      被告本來抱住我，我說你怎麼這樣，我叫他放開，然後改拉我的一隻手，把我
      從浴室拉出來，到客廳一句話被告都沒有說，就打我的脖子，他是打我好幾下
      ，他是想把我打昏的，這時我就跟被告說，叫他不要打我，我會配合他的。」
      （見原審卷第三十頁、第四十五頁）。而被告於警訊中也坦承犯行，供稱：「
      因我當天（九十年五月二十二日）早上八點多就到三峽鎮○○路○段一七二巷
      三十六號包公廟拜拜、聊天，後來被害人丙○○於聊天時，說她有在販賣健康
      床及人蔘粉，叫我如有意思購買，可向她購買，並留下她家電話及行動電話給
      我，然後她就先行返家，我約略於十分鐘後，以包公廟之電話打給丙○○，丙
      ○○再跟我講她家住處，我再至她家按電鈴後進入。我剛進入時，丙○○叫我
      先去健康床休息一會，然後她倒一杯牛奶給我喝，．．．，我就自她背後向她
      抱住，意圖搶她身上之金錶，我就用窗簾布及現場之長褲，欲綑綁她，她就用
      力掙扎，沒綁成，金錶亦掉落窗外桌下。我見情狀不對，就往樓下逃逸，駕車
      往新竹方向逃逸。」「我有意圖以窗簾布及長褲綑綁被害人丙○○，但丙○○
      一直掙扎，沒有綁成功，於拉扯過程中，她的金錶我有看見掉落在房間窗外的
      桌子下面，我沒有帶走該手錶。」「我掉落一支行動電話，廠牌為摩托羅拉於
      該處，該機原來號碼0000000000，是登記我太太吳阿祝之名下」等
      情（見偵查(二)卷第五十五頁背面、第五十一頁），與告訴人所述之情節均相符
      合。
（二）本件復有現場照片十六張及被搶金錶照片一張在卷可佐。該金錶經原審法院當
      庭勘驗結果，確有遭強拉扯斷之痕跡，有勘驗筆錄在卷可稽。又告訴人遭被告
      毆打及施強暴，受有頸部肌腱肌膜炎、左手腕抓傷等傷害，有財團法人恩主公
      醫院九十年十一月十三日（九○）恩醫事字第○一七一一號函覆之病歷影本及
      摘要記錄用紙暨診斷證明書附卷可考。另被告在告訴人住處，因佯裝試用健康
      床而取下手機一支，遺落現場經警扣案；該手機係被告之妻吳阿祝所申請，由
      被告使用，亦經證人吳阿祝於警訊時證述翔實，並有行動通信服務資源異動查
      詢資料在卷可憑。另被告至告訴人住處曾飲用牛奶，杯上留存其指紋，復有內
      政部警政署刑事警察局九十年五月二十八日（九十）刑紋字第七四一四九號鑑
      驗書在卷可參。
（三）被告雖辯稱：當時與告訴人因買健康床而起爭執，在拉扯中拉斷告訴人手錶云
      云。然被告於原審及本院供稱，該健康床一張新台幣（下同）八萬元，職業為
      鐵工，工作地點都不一定，每月收入大約三、四萬元，當時沒有錢可以買等語
      。被告既自承當時沒錢買受健康床，以其每月三、四萬元收入之資力，購買七
      萬元以上之床，實超過其經濟能力。則其無意購床竟向告訴人表示訂購之意思
      ，藉機前往告訴人住處，並趁告訴人未及防備之際，驟施強暴手段，強取告訴
      人所有金錶，顯見被告當日至告訴人住處，係基於俟機不法取財之犯意，而非
      購物，至為灼然。
（四）檢察官將被告送請法務部調查局為測謊鑑定結果，雖認被告稱：（１）案發時
      其未綑綁被害人。上述問題經測試無情緒波動之反應，研判未說謊。（２）其
      未取走被害人之金錶。上述問題經測試呈情緒波動之反應，研判有說謊。有法
      務部調查局（九○）陸（三）字第九○○六四○九八號測謊報告書可查。惟查
      ，被告係企圖用褲子或窗簾綑綁告訴人，但未能綑著，又其劫取被害人金錶，
      但未搶走，上揭問題設計並不周延，對被告之行為及結果未能完全包含，被告
      單純是或否之回答，自無從判斷有無說謊，是該測謊鑑定之結果，尚不得據為
      有利或不利被告之認定。
（五）綜上所述，被告所辯，為卸責之詞，不足採信。其罪證明確，犯行洵堪認定，
      應予依法論科。
三、被告毆打告訴人致其受傷部分，核其所為，係犯刑法第二百七十七條第一項之傷
    害罪。又被告犯罪後，懲治盜匪條例業於九十一年一月三十日經公布廢止，刑法
    第三百二十八條於同日修正公布，修正後刑法普通強盜罪，處五年以上有期徒刑
    ，而廢止之懲治盜匪條例第五條第一項普通強盜罪，處無期徒刑或七年以上有期
    徒刑，經比較結果，以修正後刑法第三百二十八條規定有利於被告，依刑法第二
    條第一項前段規定，應適用裁判時新法，核被告強盜行為，係犯刑法第三百二十
    八條第一項、第四項之強盜未遂罪。被害人左手腕部分所受之抓傷，係被告強取
    手錶施強暴行為之當然結果，不另論罪。被告所犯二罪，有方法與結果之牽連關
    係，應從較一重強盜未遂罪處斷。又被告已著手於強盜之行為之實行而不遂，為
    未遂犯，應依刑法第二十六條之規定，減輕其刑。
四、原審對被告為有罪科刑之判決，固非無見，惟查：(一)被告所犯強盜未遂犯，係規
    定於刑法第三百二十八條第四項，原判決誤為同條第二項，尚有未合。(二)檢察官
    起訴被告涉犯懲治盜匪條例之罪，嗣因法律修正，為比較法律輕重，適用行為時
    法或裁判時法問題，原審竟認為變更起訴法條，並援引刑事訴訟法第三百條規定
    ，亦有未洽，而無可維持。被告上訴意旨，仍執前詞，否認犯罪，雖不足採，但
    原判決既有可議，自應由本院將原判決撤銷改判。爰審酌被告有如事實欄所載之
    前科科刑記錄，在假釋期中，仍不知悔改，再為本件犯行，對告訴人造成身體與
    心理之傷害，及其犯罪動機、目的、手法暨犯後態度等一切情狀，量處與原審相
    同之有期徒刑三年六月，以示懲儆。
五、據上論斷，應依刑事訴訟法第三百六十九條第一項前段、第三百六十四條、第二
    百九十九條第一項前段、刑法第三百二十八條第四項、第一項、第二百七十七條
    第一項、第五十五條、第二十六條、第二條第一項前段、罰金罰鍰提高標準條例
    第一條前段，判決如主文。
本案經檢察官柯麗鈴到庭執行職務。
中    華    民    國      九十一      年      十      月     二十九     日
                            臺灣高等法院刑事第五庭
                                審判長法  官  曾  德  水
                                      法  官  楊  貴  雄
                                      法  官  趙  功  恆
右正本證明與原本無異。
如不服本判決應於收受送達後十日內向本院提出上訴書狀，其未敘述上訴之理由者並
得於提起上訴後十日內向本院補提理由書（均須按他造當事人之人數附繕本）。
                                      書記官  孫  佩  琳
中    華    民    國      九十一      年      十      月     二十九     日
附錄本案論罪科刑法條全文：
刑法第三百二十八條第一項、第四項
意圖為自己或第三人不法之所有，以強暴、脅迫、藥劑、催眠術或他法，至使不能抗
拒，而取他人之物或使其交付者，為強盜罪，處五年以上有期徒刑。
第一項及第二項之未遂犯罰之。
刑法第二百七十七條第一項
傷害人之身體或健康者，處三年以下有期徒刑、拘役或一千元以下罰金。
